【裁判字號】    99,台上,1390
【裁判日期】    990311
【裁判案由】    妨害性自主
【裁判全文】
最高法院刑事判決            九十九年度台上字第一三九０號
上  訴  人  台灣高等法院檢察署檢察官
被      告  甲○真實姓名、年.
上列上訴人因被告妨害性自主案件，不服台灣高等法院中華民國
九十七年三月五日第二審判決（九十六年度上訴字第五一九二號
，起訴案號：台灣桃園地方法院檢察署九十六年度偵字第一八九
三七號），提起上訴，本院判決如下：
    主  文
原判決撤銷，發回台灣高等法院。
    理  由
本件原判決認定被告甲○（真實姓名、年籍詳卷）係Ａ女（民國
八十七年生，姓名、年籍詳卷）之胞兄。甲○於九十六年八月九
日晚間七時三十分許，帶同Ａ女前往桃園縣桃園市虎頭山兒童公
園遊玩，竟心生淫念，罔顧人倫，基於對未滿十四歲女子為強制
性交之犯意，將Ａ女帶至上址男生殘障廁所內，未經Ａ女之同意
，而違反Ａ女意願，將其陰莖放入Ａ女嘴巴，要求Ａ女對其口交
，並以其陰莖摩擦Ａ女生殖器之陰道外部後，射精於Ａ女嘴巴內
，對Ａ女強制性交得逞。同年八月十三日晚間七時許，復帶Ａ女
至上開公園遊玩，再將Ａ女帶至男生殘障廁所內，基於對未滿十
四歲之女子為強制性交之犯意，未經Ａ女之同意，而違反Ａ女意
願，將其陰莖放入Ａ女嘴巴內抽動後，再以其陰莖摩擦Ａ女生殖
器之陰道外部，對Ａ女強制性交得逞。嗣於當日晚間七時二十分
許，適民眾李○○前往上開男廁時，發覺有異，爬至該廁所門上
查看，旋即報警查獲等情。因而維持第一審論處被告對未滿十四
歲之女子，違反其意願而為性交之行為二罪罪刑（依刑法第五十
九條酌量減輕其刑後，均處有期徒刑四年六月），固非無見。惟
查：(一)、刑法第二百二十二條第一項第二款之對未滿十四歲之男
女強制性交罪，以對於未滿十四歲之男女，以強暴、脅迫、恐嚇
、催眠術或其他違反其意願之方法而為性交行為，為其成立要件
。行為人所實行之強暴、脅迫、恐嚇、催眠術或其他強制方法，
雖不以至使被害人不能抗拒，亦即完全壓抑被害人之性自主決定
權為必要，然仍須使被害人之意思自由受到妨害，始屬相當。而
行為人有無以施用強暴、脅迫、恐嚇、催眠術或其他違反其意願
之方法，而對於男女為性交行為之構成要件事實，自應經嚴格之
證明，並於事實欄詳細認定記載，始足為適用法律之依據。又上
開規定所稱「其他違反其意願之方法」，係指該條所列舉之強暴
、脅迫、恐嚇、催眠術以外，其他一切違反被害人意願之「方法
」，妨害被害人之意思自由者而言，並不包含對被害人為性交行
為之本身在內。至若利用未滿十四歲之幼女懵懂不解人事，可以
聽任擺佈之機會對之為性交，實際上並未實行強暴、脅迫、恐嚇
、催眠術或其他強制方法，壓抑被害人之意思自由者，即與對未
滿十四歲之男女強制性交罪之構成要件不合，僅能論以同法第二
百二十七條第一項對於未滿十四歲之男女為性交罪。本件第一審
判決認被告二度對Ａ女所為之性交行為，均係犯刑法第二百二十
二條第一項第二款之罪，然並未於事實欄認定被告所施用不法手
段之具體行為態樣（如強暴、脅迫……，或其他違反Ａ女意願之
方法），理由內亦未記載其認定被告違反Ａ女之意願而對之為性
交行為所憑之證據及理由，已非適法，原判決未加以糾正，仍予
維持，同有違誤。且被告二度對Ａ女為性交行為時，究竟有無施
用不法手段違反Ａ女之意願，抑或僅係單純利用Ａ女年幼不解人
事而為，事實未臻明瞭，本院亦無從為法律上之判斷。(二)、刑法
上所謂之猥褻行為，係指性交以外足以興奮或滿足性慾之一切色
情行為而言。刑法上之性交行為與猥褻行為，行為態樣有異，法
律上之評價亦不相同，自應予以區別。原判決事實欄認定被告二
度對Ａ女所為之犯行，除將陰莖放入Ａ女口腔內（其中第一次並
在口腔內射精）外，均有另以陰莖摩擦Ａ女陰道外部之行為。原
判決上開認定如果無訛，被告以陰莖摩擦Ａ女陰道外部之行為，
顯屬猥褻行為，而非性交行為。惟此部分被告對Ａ女所為之猥褻
行為，與其以性器進入Ａ女口腔部分之性交行為，究竟係基於滿
足同一色慾目的而為之階段行為，應為強制性交行為所吸收，而
為實質上一罪？抑或係另行觸犯對未滿十四歲之女子猥褻罪，而
與強制性交行為為想像競合犯，應從一重處斷？原判決未予必要
之論述說明，理由亦嫌欠備。以上或為上訴意旨所指摘，或為本
院得依職權調查之事項，應認原判決有撤銷發回更審之原因。
據上論結，應依刑事訴訟法第三百九十七條、第四百零一條，判
決如主文。
中    華    民    國  九十九  年    三    月    十一  日
                      最高法院刑事第五庭
                          審判長法官  陳  正  庸
                                法官  林  秀  夫
                                法官  宋      祺
                                法官  陳  祐  治
                                法官  林  瑞  斌
本件正本證明與原本無異
                                      書  記  官
中    華    民    國  九十九  年    三    月   十八   日
                                                       s

司法院資訊處製作；財團法人民間司法改革基金會備份。
